【裁判字號】    95,訴,293
【裁判日期】    950630
【裁判案由】    毒品危害防制條例
【裁判全文】
臺灣桃園地方法院刑事判決               95年度訴字第293號
公  訴  人  臺灣桃園地方法院檢察署檢察官
被      告  甲○○
上列被告因毒品危害防制條例案件，經檢察官提起公訴（94年度
毒偵字第6380號），本院判決如下：
    主  文
甲○○施用第一級毒品，累犯，處有期徒刑壹年。
    事  實
一、甲○○前於民國89年、90年間因先後因竊盜案件，經本院分
    別判處有期徒刑6 月、10月確定，自90年8 月1 日起接續執
    行，至91年11月8 日縮刑期滿執行完畢。另於90年間施用毒
    品案件，經本院以90年度毒聲字第515 號裁定送觀察、勒戒
    後，認有繼續施用毒品之傾向，再經本院以90年度毒聲字第
    964 號裁定送強制戒治，後以90年度毒聲字第3106號裁定停
    止戒治，所餘戒治期間付保護管束，而於90年8 月1 日出戒
    治所，嗣於91年2 月26日保護管束期滿，經臺灣桃園地方法
    院檢察署檢察官於91年3 月29日以91年戒偵字第158 號不起
    訴處分確定。詎其不知警惕，基於施用第1 級毒品海洛因之
    犯意，於94年7 月7 日12時20分為警採尿前26小時內某時（
    需扣除留置警局期間），在臺灣地區不詳地點，以不詳方式
    施用第1 級毒品海洛因1 次。嗣於94年7 月7 日甲○○經臺
    北縣政府警察局新莊分局採集其尿液檢驗，檢驗結果呈嗎啡
    陽性反應而查知上情。
二、案經臺北縣政府警察局新莊分局報告臺灣桃園地方法院檢察
    署檢察官偵查起訴。
    理  由
一、訊據被告甲○○矢口否認有施用毒品犯行，辯稱；伊懷疑尿
    液經掉包或混入他人尿液，且伊有服用藥物，可能係藥物導
    致其尿液有毒品反應云云。經查：
（一）被告於94年7 月7 日12時20分為警查獲後所採之尿液，經
      本院採集其口腔黏膜，送內政部警政署刑事警察局鑑驗結
      果，該尿液DNA 與被告DNA- STR型別相同，該型別在臺灣
      地區中國人分佈機率預估為2.09×10一節，有該局95年4
      月21日刑醫字第0950040152號鑑驗書1 紙在卷可按，前開
      尿液確為被告尿液。又依前開鑑驗報告所示，前開尿液中
      並未檢出被告以外之人之DNA 情形，自無被告所稱混雜他
      人尿液情事，被告所辯，當屬無據。
（二）再被告前開尿液送臺灣檢驗科技股份有限公司檢驗，經以
      氣相層析質譜分析法檢驗結果，確呈鴉片類（嗎啡）陽性
      反應一情，亦有臺北縣政府警察局新莊分局94年7 月7 日
      筆錄、該局煙毒麻醉藥品被移送者姓名及代號對照表、臺
      灣檢驗科技股份有限公司濫用藥物尿液檢驗報告各1 份在
      卷可按。依行政院國軍退除役官兵輔導委員會臺北榮民總
      醫院83年3 月1 日（83）北總內字第135 號函：煙毒及安
      非他命檢驗之步驟主要分為「篩檢」與「確認」，以螢光
      偏極免疫學分析法、薄層分析法篩檢，都可能有干擾因素
      ，造成假陽性反應（即會有服用安非他命或嗎啡以外的藥
      ，但尿液中卻出現安非他命或嗎啡反應之情形）、或假陰
      性反應（即有服用安非他命或嗎啡，但尿液中卻無安非他
      命或嗎啡反應之情形）；又上開篩檢方法之錯誤百分率並
      非一固定值，而是在不同之條件下有不同之錯誤百分比，
      但如以氣相層析質譜儀分析法做確認，則應不會有假陽性
      反應；亦即任何在初步篩檢中得到陽性反應者，應以氣相
      層析質譜儀做最後確認，才算完成煙毒檢驗工作；綜合論
      之，任何篩檢方法都可能有發生錯誤之情形，故司法判決
      上，應以氣相層析質譜儀之結果做為依據。次按海洛因經
      注射或吸入人體後，約80% 於24小時內自尿中排出，一般
      而言，尿液中能否驗出嗎啡陽性反應與其投與量、投與途
      徑、採尿時間、個人體質及檢測方法之靈敏度有關，國外
      曾有文獻報導注射6mg 之海洛因鹽酸鹽，其代謝物嗎啡之
      平均可檢出時限約為26小時，業經行政院衛生署藥物食品
      檢驗局於81年9 月8 日以藥檢壹字第8114885 號函述綦詳
      。被告為警查獲後所採尿液送驗結果既有嗎啡反應，足見
      被告在為警採尿前之26小時內某時點，曾有施用毒品之事
      實。再參諸海洛因係由嗎啡經化學合成之半人工合成品，
      其毒性倍於嗎啡，其施打或吸食後經人體代謝作用而分解
      成毒性較低之嗎啡，而於尿液中被檢測出，故吸食或施打
      海洛因或嗎啡在尿液中均以嗎啡形態被檢測出，此為本院
      職務上已知之事實，並經行政院衛生署藥物食品檢驗局上
      揭函文敘明，復觀以目前一般常見施用之毒品皆係海洛因
      ，甚少或甚至未見有施用鴉片或嗎啡者之常情，故被告所
      施用者應係海洛因無疑。
（三）至被告辯稱：伊因患憂鬱症長期服用藥物，伊於94年7 月
      間在敏盛醫院就診，藥物可能產生影響云云。然經本院向
      敏盛醫院函詢被告於94年間7 月就醫及所服藥物情形，該
      院回覆：甲○○曾於94年7 月13日至門診複診，診斷為非
      特異性腦症候群及攻擊性情緒失控行為，曾給予Rivotnil
      (Clonazepam)0.5mg 每天4 次，每次1 粒，Mesyrel 50mg
      每天2 次，每次2 粒，Seroquel 25mg ，每天2 次，每次
      2 粒，Deanxit 每天2 次，前開藥物均為精神治療藥物，
      並不含嗎啡、安非他命、甲基安非他命之成份一節，有該
      院95年3 月15日敏醫字第0950000714號函、同年4 月17日
      敏醫字第0950001058號函各1 份在卷可按。被告既知提出
      前開服用藥物為抗辯，當會盡其所能提出其曾服用之藥物
      資料供本院參酌，苟被告另有服用其他藥物，自無可能隱
      匿不陳，故由被告所述觀之，被告於94年7 月間應僅服用
      敏盛醫院所開立之前開藥物一節無疑。再依前開函覆內容
      ，被告係於94年7 月13日始至該院診療並服用藥物，要與
      被告於同年7 月7 日為警查獲採集尿液一事無涉。況退萬
      步言，被告曾服用前開藥物，然前開藥物並無嗎啡成分，
      絕不致使被告尿液產生嗎啡反應。故被告前開所辯，顯為
      臨訟卸責之詞，要無可採。
（三）又被告於90年間施用毒品案件，經本院以90年度毒聲字第
      515 號裁定送觀察、勒戒後，認有繼續施用毒品之傾向，
      經本院以90年度毒聲字第964 號裁定送強制戒治，後以90
      年度毒聲字第3106號裁定停止戒治，所餘戒治期間付保護
      管束，而於90年8 月1 日出戒治所，嗣於91年2 月26日保
      護管束期滿，經臺灣桃園地方法院檢察署檢察官於91年3
      月29日以91年戒偵字第158 號不起訴處分確定等情，有臺
      灣高等法院前案紀錄表1 份在卷可稽，其於強制戒治執行
      完畢釋放後5 年內再犯毒品危害防制條例第10條第1 項施
      用第1 級毒品罪，核與同條例第23條第2 項所定相符，自
      應依法訴追。
（四）綜上，本件事證明確，被告犯行洵堪認定，應依法論科。
二、按海洛因為毒品危害防制條例第2 條第2 項第1 款所定之第
    1 級毒品。是核被告甲○○所為，係犯毒品危害防制條例第
    10條第1 項之施用第1 級毒品罪。被告因施用而持有第1 級
    毒品之低度行為，為其進而施用之高度行為所吸收，不另論
    罪。被告前於89年、90年間因先後因竊盜案件，經本院分別
    判處有期徒刑6 月、10月確定，自90年8 月1 日起接續執行
    ，至91年11月8 日縮刑期滿執行完畢，有臺灣高等法院前案
    紀錄表1 份在卷可參，其5 年內再犯本件有期徒刑以上之罪
    ，為累犯，依法加重其刑。爰審酌被告前經觀察、勒戒及強
    制戒治，仍未戒除施用毒品惡習，再犯本案，足見其意志不
    堅，且已施用毒品成癮，實無可取，且於犯罪後不知悔改，
    狡言抗辯，甚於本院依科學鑑識方式確認所辯毫無可信之情
    況下，仍執前詞為圖卸責，顯存僥倖之心，毫無悔意，其心
    態至為可議，犯罪後態度極其惡劣，並衡其犯罪動機、目的
    、為警查獲施用次數僅一、被告施用毒品犯行係屬自戕行為
    等情狀，量處如主文所示之刑，以資懲警。
據上論斷，應依刑事訴訟法第299 條第1 項前段，毒品危害防制
條例第10條第1 項，刑法第11條前段、第47條，判決如主文。
本案經檢察官謝雯璣到庭執行職務。
中    華    民    國    95    年    6     月    30    日
                        刑事第九庭審判長法  官  曾淑華
                                        法  官  胡芷瑜
                                        法  官  何燕蓉
以上正本證明與原本無異。
如不服本判決，應於判決送達後10日內向本院提出上訴狀（應附
繕本）。
                                        書記官  許弘樺
中    華    民    國    95    年    6     月    30    日
附錄本案論罪科刑法條全文：
毒品危害防制條例第十條
施用第一級毒品者，處六月以上五年以下有期徒刑。
施用第二級毒品者，處三年以下有期徒刑


司法院資訊處製作；財團法人民間司法改革基金會備份。
